【裁判字號】    92,上訴,3678
【裁判日期】    921126
【裁判案由】    毒品危害防制條例
【裁判全文】
臺灣高等法院刑事判決                          九十二年度上訴字第三六七八號
    上  訴  人  臺灣板橋地方法院檢察署檢察官
    被      告  乙○○
    指定辯護人  本院公設辯護人  甲○○
右上訴人因被告違反毒品危害防制條例案件，不服臺灣板橋地方法院九十二年度訴字
第一六二二號，中華民國九十二年八月十二日第一審判決（起訴案號：臺灣板橋地方
法院檢察署九十二年度偵字第二七一八號），提起上訴，本院判決如左：
    主  文
上訴駁回。
    理  由
一、公訴意旨略以：被告乙○○基於販售毒品牟利之概括犯意，約自民國（下同）九
    十年九月間起至九十一年四月間止，連續在臺北縣三峽鎮○○路○段四十三巷五
    號住處內，先後以每○．一公克新臺幣（下同）一千元之代價，販售第二級毒品
    安非他命予劉旭晟約三、四次，每次約數千元；另於九十一年二月下旬某日，在
    上址以同樣價格，販售安非他命予劉某女友張安兒○．六公克，惟尚未付清價款
    ，嗣為警於九十一年四月十六日下午五時十分許，在上址查獲，並扣得安非他命
    十五包（總毛重十九．四公克）、分裝袋二十二只、分裝管一支等物，因認被告
    涉犯毒品危害防制條例第四條第二項之販賣第二級毒品毒品罪云云。
二、按犯罪事實應依證據認定之，無證據不得推定其犯罪事實；又不能證明被告犯罪
    者，應諭知無罪之判決；刑事訴訟法第一百五十四條、第三百零一條第一項分別
    定有明文。又犯罪事實之認定，應憑真實之證據，倘證據是否真實尚欠明確，自
    難以擬制推測之方法，為其判斷之基礎；而認定犯罪事實之證據係指足以認定被
    告確有犯罪行為之積極證據而言，該項證據自須適合於被告犯罪事實之認定，始
    得採為斷罪資料，最高法院五十三年著有臺上字第六五六號、二十九年上字第三
    一０五號判例。且刑事訴訟上證明之資料，無論其為直接或間接證據，均須達於
    通常一般之人均不致有所懷疑，而得確信其為真實之程度，始得據為有罪之認定
    ，若其關於被告是否犯罪之證明未能達此程度，而有合理懷疑之存在，致使無從
    形成有罪之確信，根據「罪證有疑，利於被告」之證據法則，即不得遽為不利被
    告之認定，亦有最高法院七十六年度臺上字第四九八六號判例可稽。其以情況證
    據（即間接證據）斷罪時，尤須基於該證據在直接關係上所可證明之他項情況事
    實，本乎推理作用足以確證被告有罪，方為合法，不得徒憑主觀上之推想，將一
    般經驗上有利被告之其他合理情況逕予排除，此觀諸最高法院三十二年上字第六
    十七號判例意旨亦甚彰明。且告訴人之告訴，係以使被告受刑事訴追為目的，是
    其陳述是否與事實相符，仍應調查其他證據以資審認，最高法院五十二年臺上字
    第一三○○號判例明揭此旨。
三、經訊之被告乙○○堅決否認有販賣或其他交付第二級毒品與證人劉旭晟、張安兒
    之犯行，辯稱：渠是向證人劉旭晟買毒品，但證人劉旭晟拿冰糖騙渠，渠曾因此
    事毆打證人劉旭晟，造成證人劉旭晟挾怨報復，誣指渠販賣毒品等語（詳參臺灣
    板橋地方法院檢察署九十一年度偵字第七四三四號卷第九頁九十一年四月十六日
    警詢筆錄、第二十七頁九十一年四月十七日訊問筆錄、本院九十二年七月二十三
    日訊問筆錄、九十二年七月二十九日審判筆錄）。
（一）、證人張安兒初於警詢時指證：「我最後吸食安非他命是於九十一年四月三日
        零時許，在臺北縣三峽鎮○○路○段附近之一名不詳年籍之男性友人住處，
        該名友人綽號叫『阿團』，但我不知該處之詳細地址，亦無法提供『阿團』
        之聯絡方法」、「（你所施用之安非他點是從何而來的？）皆係向朋友要來
        的，有時候外面遇到在施用之友人，而向友人分食而來，並未購買」（詳參
        臺灣板橋地方法院檢察署九十一年度偵字第七四三四號卷第十三頁九十一年
        四月九日警詢筆錄）；嗣於警方捕獲被告乙○○後，證人張安兒則稱：「是
        的，沒錯，乙○○就是綽號『阿團』的男子」、「因我曾跟我男友劉旭晟去
        乙○○臺北縣三峽鎮○○路○段四十三巷五號之住處購買過毒品安非他命，
        是由我男友劉旭晟購買，而我陪同一起去的」、「．．．我曾於九十一年二
        月下旬左右，至乙○○右記住處而向其購買過安非他命六公克，價格為新臺
        幣陸仟元」（詳參同前偵查卷第十四頁、第十五頁九十一年四月十日警詢筆
        錄）；又其於檢察官訊問時證稱：「（是否與『劉』到『鄧』家購買毒品？
        ）不是，是借用。只有一次，時間約在九十一年四月間，共六克，不知何人
        要用」、「（是否拿錢？）沒有」、「我在市刑大的時候有經警察之授意，
        打電話給『鄧』，說要跟他買毒品，安非他命，『鄧』當場說『劉』之前欠
        很多錢，罵了一頓，．．．」（詳參同前偵查卷第六十七頁、第六十八頁九
        十一年八月八日訊問筆錄）；其再於原審調查時改稱：「．．．有見過乙○
        ○幾次，我沒有跟他買過安非他命，我也沒有看過別人跟他買過安非他命」
        、「我男朋友劉旭晟在九十一年二月份去乙○○的住處，我有到，我、劉旭
        晟及乙○○在那裡用安非他命，用完之後，我們要離開，乙○○有給劉旭晟
        一些安非他命，沒有看到有拿錢，之後就沒有再去．．．」、「．．．，後
        來我在市刑大的時候，有打電話給乙○○說要買毒品，就被乙○○罵了一頓
        ，沒有提到買賣毒品的事情」（見原審九十二年七月二十二日訊問筆錄）。
        因此，證人張安兒就伊或證人劉旭晟是否向被告購買或借用第二級毒品安非
        他命，前後證述不一，且無其他證據可認其證言屬實；況且，縱使被告確有
        交付第二級毒品安非他命與證人劉旭晟，但交付原因不一，未必均為販賣或
        轉讓；再參以證人即查獲張安兒之警察黃文秋到庭證言：「張安兒的電話不
        是在警局打的，我印象中張安兒是在三峽鎮○○路這邊打的，是張安兒叫我
        不要去找劉旭晟，他會另外提一個賣毒品的人，他本來不知道乙○○的本名
        ，是我們同事載張安兒到乙○○的住處，我們回來查
        名字」（見原審九十二年七月九日訊問筆錄），益證證人張安兒係為避免警
        察追查男友即證人劉旭晟涉嫌違反毒品危害防制條例之犯行，遽指被告販毒
        ，故難認證人張安兒所證內容可採。
（二）、證人劉旭晟雖於檢察官訊問時證言：「（是否向『鄧』買過毒品？）有，快
        一年前，在『鄧』的家買，一次一千元，大約買三、四次，不到半包，差不
        多○．一公克」、「（張安兒是否有陪你去買？）有，在市刑大抓到張安兒
        前沒多久，我有到『鄧』的家借安非他命施用，張安兒那一次也有陪我去，
        那次借大約五、六克」（見臺灣板橋地方法院檢察署九十一年度偵字第七四
        三四號卷第六十頁九十一年七月九日訊問筆錄）。惟證人劉旭晟指稱向被告
        購買三、四次安非他命一情，業據被告堅決否認，且無其他積極證據可佐；
        而其證言有張安兒相陪至被告住處，係「借用」第二級毒品安非他命，亦與
        證人張安兒前揭指證係購買毒品有別；復以警方九十一年四月十六日在被告
        ．二公克，有臺北市政府警察局刑事警察大隊查獲涉嫌毒品危害防制條例毒
        品初步鑑驗報告書一件附卷可考。平均每包為重量為一公克餘，且現場末扣
        得可供秤重分裝之磅秤，此與證人劉旭晟所指：每包重約○．一公克云云相
        距有十倍之多，顯見證人劉旭晟所言，與事實不符。
（三）、又公訴人雖認警方於上揭時地扣案之第二級毒品安非他命十五包（毛重共十
        九．四公克、淨重十六．二公克），為被告販賣毒品與證人劉旭晟、張安兒
        之證據云云。惟證人張安兒自承：警察授意伊撥打電話，被告僅言及因證人
        劉旭晟欠錢一事，並未約定出售毒品之事，因此，扣案之第二級毒品安非他
        命十五包、分裝袋二十二只、分裝管一支，與公訴人起訴被告販賣毒品與證
        人劉旭晟、張安兒犯行，不具關連性，無從作為不利於被告之證據。而被告
        為警查獲時，另涉有施用第二級毒品安非他命之罪行，經本院於九十一年十
        二月三十一日以九十一年度上易字第三二七四號判決有期徒刑六月確定，有
        上揭判決書一件在卷可稽；上揭扣案之第二級毒品安非他命，數量非多，堪
        供被告自行施用；況前開判決書亦指明扣案之第二級安非他命十五包、分裝
        袋二十二只、分裝管一支，均為供被告施用毒品之物，已於判決主文分別諭
        知沒收銷燬與沒收之，益證公訴人以上揭證物為佐，尚不足認被告犯本件販
        賣第二級毒品安非他命罪行。此外，復查無其他積極證據被告有何公訴人起
        訴之販賣第二級毒品罪行，既不能證明被告犯行，原審為其無罪之諭知，並
        無違誤。公訴人上訴意旨略以：「證人張安兒於偵審時，多次指稱劉旭晟向
        被告借用或被告無償贈與劉旭晟安非他命之事實，且其中借用部分，甚與證
        人劉旭晟於偵訊時所供一致，僅重量部分有約略出入，顯見被告確有轉讓安
        非他命之情，本件縱難認有販賣毒品之行為，惟仍應成立轉讓毒品罪名」云
        云。惟查證人張安兒、劉旭晟所供，既非完全一致，其證言是否實在，即非
        無疑。公訴人上訴為無理由，應予駁回。
四、據上論斷，應依刑事訴訟法第三百六十八條，判決如主文。
本案經檢察官劉靜婉到庭執行職務。
中      華      民      國    九十二    年      十一    月    二十六    日
                              臺灣高等法院刑事第二十一庭
                                  審判長法  官  葉  騰  瑞
                                        法  官  江  國  華
                                        法  官  莊  明  彰
右正本證明與原本無異。
檢察官如不服本判決，應於收受送達後十日內向本院提出上訴書狀，其未敘述上訴之
理由者並得於提起上訴後十日內向本院補提理由書（均須按他造當事人之人數附繕本
）。
                                        書記官  廖  逸  柔
中      華      民      國    九十二    年    十一    月      二十七    日


司法院資訊處製作；財團法人民間司法改革基金會備份。
